【裁判字號】    89,自,78
【裁判日期】    900628
【裁判案由】    竊佔
【裁判全文】
臺灣基隆地方法院刑事判決                            八十九年度自字第七八號
    自  訴  人  丙  ○
    被      告  乙○○
                甲  ○
右列被告因竊佔案件，經自訴人提起自訴，本院判決如左：
    主  文
乙○○免訴。
甲○無罪。
    理  由
壹、被告乙○○部分：
一、自訴意旨如附件自訴狀所載。
二、按案件曾經判決確定者，應諭知免訴之判決，刑事訴訟法第三百零二條第一款定
    有明文，又上開規定於自訴程序準用之，同法第三百四十三條著有規定；訴訟上
    所謂一事不再理之原則，關於實質上一罪或裁判上一罪，亦均有其適用，最高法
    院六十年臺非字第七七號著有判例。
三、查本件被告乙○○被訴竊佔等案件，前經公訴人於八十八年十月四日向本院提起
    公訴，業經本院判決無罪確定在案，此有本院八十八年度訴字第五三四號刑事判
    決書一份在卷可稽。本件自訴人就上開同一案件，再次提起自訴，依照首開說明
    ，本件爰不經言詞辯論，逕為諭知免訴之判決。
貳、被告甲○部分：
一、自訴意旨如附件自訴狀所載。
二、按犯罪事實應依證據認定之，無證據不得推定其犯罪事實；又不能證明被告犯罪
    者，應諭知無罪之判決，刑事訴訟法第一百五十四條、第三百零一條分別定有明
    文。再按山坡地保育利用條例第三十四條第一項、第十條之擅自墾殖占用罪，係
    刑法第三百二十條第二項竊佔罪之特別規定，必在公有或他人山坡地上，無正當
    權源而擅自墾殖或設置工作物始得成立，如係土地所有權人本人或經土地所有權
    人之同意或依其他法律關係具有合法之土地使用權利而墾殖、開發、經營、使用
    者，自不得援引首開規定予以處罰。
三、自訴人認被告甲○涉有前述罪嫌，係以被告自承在系爭土地修建房舍，為其論據
    。訊據被告固坦承於八十七年間就坐落系爭土地上門牌號碼台北縣萬里鄉磺潭村
    員潭二二之二號房屋（以下簡稱系爭房屋）進行表面防水處理之事實，惟堅決否
    認有何自訴人所指之犯行，辯稱：系爭土地前雖登記為丙○、錢世庸、謝漢祥所
    共有，然錢世庸、謝漢祥之應有部分已於七十八年間出賣予吳惠燕、葉秀蓬（現
    改名為葉佩誼）、李忠吉三人，葉秀蓬並於七十九年間將其三分之一應有部分出
    售予伊作開發墓園之用，惟當時並未辦理過戶登記，伊買受土地後並未整地，亦
    未建築房屋或另行整地等語。經查：（一）系爭土地原為李查某、李定、李成所
    共有，應有部分各三分之一，嗣李查某將其應有部分出賣予高王宏，高王宏復出
    賣予張立仁，再因買賣登記為錢世庸、謝漢祥應有部分各三○○分之七五、三○
    ○分之二五，李成則將其應有部分出賣予李定，嗣因買賣登記為丙○應有部分三
    分之二，此有土地登記簿謄本影本附卷足稽。又張立仁之父親張漢明與錢世庸、
    謝漢祥合夥於六十九年在系爭土地經營萬壽山墓園，並興建系爭房屋及駁崁，嗣
    於七十八年十一月二十五日將上開墓園、系爭土地及房屋出售予吳惠燕、葉佩誼
    、李忠吉，七十九年間葉佩誼復將其應有部分三分之一出售予被告甲○，惟初未
    辦理所有權移轉登記，迨於八十九年間始就原登記為謝漢祥所有之應有部分三百
    分之二五辦理所有權移轉登記之事實，業據證人張立仁（見本院八十八年度訴字
    第五三四號被告乙○○違反水土保持法案件八十八年十一月十八日訊問筆錄、八
    十八年度易字第六四九號被告乙○○違反區域計劃法案件八十九年一月五日訊問
    筆錄）、謝漢祥（見本院八十八年度易字第六四九號被告違反區域計劃法案件八
    十九年一月五日訊問筆錄）、吳惠燕、葉佩誼（見本院八十八年度訴字第五三四
    號被告乙○○違反水土保持法案件八十九年三月二十三日訊問筆錄）、洪棋岳（
    見本院八十八年度訴字第五三四號被告乙○○違反水土保持法案件八十九年二月
    二十四日訊問筆錄）證述明確，並有不動產買賣契約書、台北縣政府工務局使用
    執照、土地登記申請書各一紙在卷可稽，足認被告對系爭土地確實有正當使用權
    源，縱令被告使用之範圍，超過其應有部分，亦屬是否超越權利範圍而使用收益
    之民事問題，核與竊佔罪之構成要件不合，亦與前述「擅自」之要件不符，要難
    以山坡地保育利用條例第三十四條第一項相繩。（二）又系爭房屋即自訴人所稱
    之「靈骨塔」係萬壽山墓園之原經營者張漢民於六十九年間所興建等情，業據自
    訴人丙○自承在卷（見本院九十年六月一日訊問筆錄），並經證人張立仁證述屬
    實（見本院八十八年度訴字第五三四號被告乙○○違反水土保持法案件八十八年
    十一月十八日訊問筆錄及八十八年度易字第六四九號被告乙○○違反區域計劃法
    案件八十八年十一月二十二日、八十九年一月五日訊問筆錄），並有被告乙○○
    前所提系爭房屋修繕前之照片四幀在卷可參（見本院八十八年度訴字第五三四號
    被告乙○○違反水土保持法案件偵查卷第一○九、一一○頁），又系爭土地除前
    揭房屋外，並無其他新建房屋一情，亦經本院到場勘驗屬實，有本院九十年三月
    二十八日勘驗筆錄一紙及現場照片四幀在卷可稽。被告辯稱僅就系爭房屋施作防
    水處理，並未另行開挖使用，應堪採信。被告雖在系爭土地修繕系爭房屋，然被
    告有正當使用權源，已如前述，即難認有何未經同意擅自墾殖、占用情事，且被
    告僅就系爭房屋施作防水處理，並未另行重建，此外復查無其他積極證據足資證
    明被告涉有自訴意旨所指之犯行，應認不能證明被告犯罪，爰為無罪判決之諭知
    。
據上論斷，應依刑事訴訟法第三百四十三條、第三百零二條第一款、第三百零一條，
判決如主文。
中      華      民      國      九十      年     六     月    二十八    日
        臺灣基隆地方法院刑事第三庭
                                            法  官    姚  貴  美
右正本證明與原本無異。
對於本件判決如有不服，應於收受送達後十日內，向本院提出上訴書狀，上訴於臺灣
高等法院，並按他造當事人之人數附具繕本。
                                            書記官    明  祖  斌
中      華      民      國      九十      年     七     月    二十四    日


司法院資訊處製作；財團法人民間司法改革基金會備份。
